臺灣臺中地方法院刑事判決
111年度交易字第591號
公  訴  人  臺灣臺中地方檢察署檢察官
被      告  邱依容



            唐綵蓮



選任辯護人  林益誠律師（法扶律師）
上列被告等因偽造文書等案件，經檢察官提起公訴（110年度偵
字第35511號、111年度偵字第3086號），本院判決如下：
    主    文
邱依容犯過失傷害罪，處有期徒刑參月，如易科罰金，以新臺幣
壹仟元折算壹日。又犯偽造署押罪，處有期徒刑貳月，如易科罰
金，以新臺幣壹仟元折算壹日。應執行有期徒刑肆月，如易科罰
金，以新臺幣壹仟元折算壹日。如附表所示文書上之偽造「邱郁
青」署押（共四枚），均沒收。
唐綵蓮被訴過失傷害部分，公訴不受理。
    事    實
一、邱依容於民國110年3月19日12時35分許，騎乘車牌號碼000-
    000號普通重型機車（下稱甲機車），沿臺中市北屯區瀋陽
    北路由東往西方向行進，行經瀋陽北路與大連北街之交岔路
    口時，應注意轉彎車須讓直行車先行，且依當時市區柏油道
    路、天氣晴、日間自然光線、道路乾燥、無缺陷、無障礙物
    及行車管制號誌等情，客觀上並無不能注意之情事，卻疏未
    注意前揭交通行車規範，卻疏未注意該交岔路口之行車動向
    ，竟貿然左轉彎；斯時，唐綵蓮騎乘車牌號碼000-0000號普
    通重型機車（下稱乙機車）搭載唐瑞君，沿臺中市北屯區大
    連北街由東北往西南方向行進，旋即上開交岔口附近之統一
    超商旁，違規跨越雙黃分向限制線為180度迴轉並右轉彎行
    駛瀋陽北路時，本應注意車前狀況，並隨時採取必要之安全
    措施，且當時上開客觀狀況，亦無不能注意之情事，而疏未
    注意及此，致甲、乙機車即相互碰撞，使邱依容受有左小腿
    挫傷之傷害（業據撤回告訴，為不受理判決，詳述如後）；
    唐綵蓮受有左側橈骨及尺骨骨折、右足大拇趾遠端趾骨基部
    骨折、四肢擦挫傷之傷害（業據撤回告訴，不另為不受理判
    決）；使唐瑞君（唐綵蓮部分，未據告訴）受有右膝擦挫傷
    、左小腿挫傷、右髖部疼痛、右手擦傷、左膝挫傷及右膝後
    十字韌帶外傷性斷裂等傷害。
二、邱依容於同日13時許，在臺中市政府警察局交通警察大隊第
    五分隊員警到場處理前揭車禍事故時，竟為脫免上開車禍肇
    事之刑事責任，竟基於偽造署押之犯意，冒充其姐邱郁青身
    分，在如附表所示之文書上，接續偽簽「邱郁青」簽名各一
    枚，以表示係邱郁青本人騎乘甲機車肇事或接受調查，足生
    損害於邱郁青及警察機關對上開道路交通事故處理公正性與
    管理正確性。
三、案經唐瑞君委由馮鉦喻律師、慶啟羣律師告訴暨臺中市政府
    警察局第五分局報告臺灣臺中地方檢察署檢察官偵查起訴。
    理    由
壹、被告邱依容部分：
一、本判決下列所引用之被告邱依容以外之人於審判外之言詞或
    書面陳述等供述證據，檢察官及被告邱依容均不爭執證據能
    力（本院卷第59、139頁），且迄至本院言詞辯論終結前，
    亦均未聲明異議，本院審酌各該供述證據作成時之情況，並
    無違法不當情事，且認為以之作為證據應屬適當，依刑事訴
    訟法第159條之5規定，均得作為證據。其餘所引用之非供述
    證據部分，檢察官及被告邱依容亦均不爭執證據能力，又查
    無違反法定程序取得情形，自有證據能力。
二、本院之判斷：
　㈠被告邱依容於前揭時、地，因騎乘甲機車與證人唐綵蓮所騎
    乘乙機車搭載唐瑞君，甲、乙車發生碰撞，致使告訴人唐瑞
    君受傷等情，業據被告邱依容於警偵訊及本院審理中均自白
    不諱（見偵35511號卷[下稱偵卷]第31-33、136-137頁；本
    院卷第59、139頁），核與證人即告訴人唐瑞君（見偵卷第4
    3-48、137頁）、唐綵蓮（見偵卷第35-42、137頁）各於警
    偵訊中證述情節相符，堪認被告邱依容前揭自白核與事實相
    符。此外，復有唐瑞君提出之中國醫藥大學附設醫院110年3
     月19日診斷證明書、110年4月16日診斷證明書（見他卷第1
    7、19頁）、職務報告、道路交通事故現場圖、道路交通事
    故調查報告表㈠㈡（見偵卷第23、65-71頁）、唐綵蓮之道路
    交通事故談話紀錄表及補充紀錄、現場照片、監視器畫面翻
    拍照片（見偵卷第75-79、93-102頁）、Z000000000即邱依
    容之證號查詢機車駕駛人、【651-EPL、車主邱依容】之車
    號查詢機車車籍、【MQP-3009、車主唐綵蓮】車號查詢機車
    車籍、【Z000000000即唐綵蓮】證號查詢機車駕駛人（見偵
    卷第103-109頁）等件存卷足憑。
　㈡次查，證人唐瑞君因前揭車禍事故，受有右膝擦挫傷、左小
    腿挫傷、右髖部疼痛、右手擦傷、左膝挫傷等傷害，業據唐
    瑞君於上揭證述明確，並中國醫藥大學附設醫院110年3月19
    日診斷證明書、110年4月16日診斷證明書（見他卷第17、19
    頁及偵卷第55頁）在卷供憑，亦為被告邱依容所不爭執，堪
    認屬實。另被告邱依容雖以證人唐瑞君提出臺北長庚醫院診
    斷書之右膝十字韌帶斷裂傷害，與車禍事故相距約2月之久
    ，而爭執該部分傷害係唐瑞君非本件車禍車故所造成乙節。
    然查，本件車禍事故發生時，甲、乙機車相撞後，證人唐綵
    蓮、唐瑞君及乙機車均傾倒於地，此有現場照片存卷可據（
    見偵卷第94-95頁；本院卷第65-67頁），且據卷附上開中國
    醫藥大學附設醫院110年4月16日診斷證明書（見偵卷第55頁
    ）所載，證人唐瑞君於110年3月19日首次至該醫院骨科就診
    後，又接續於同年3月23日、26日及同年4月2日、16日至該
    醫院骨科回診，被診斷受有右膝擦挫傷、右髖部疼痛、左膝
    挫傷等傷害，顯見證人唐瑞君因上開車禍，其左右膝部位，
    確實遭受外力撞擊，並因上開傷害不適，方密集多次回診無
    訛。次者，依據卷附台北長庚紀念醫院110年5月12日診斷證
    明書所載（見偵卷57頁），證人唐瑞君先後於111年4月14日
    、28日及同年5月12日至臺北長庚醫院就診，並診斷受有右
    膝十字韌帶外傷性斷裂之傷害無訛。本院對照證人唐瑞君至
    臺北長庚醫院及中國醫藥大學附設醫院就診時間，兩者確實
    互有重疊，且上開十字韌帶斷裂傷害係在右膝部位，及徵之
    上開臺北長庚診斷證明書載稱，該傷害屬於外傷性斷裂，換
    言之，該傷害係因外力所導致。由上諸情判斷，足認證人唐
    瑞君之右膝十字韌帶外傷性斷裂與本件車禍事故之因果關係
    或關聯性，應有高度可能性。故被告邱依容否認此傷害與本
    件車禍事故無關，尚非有據，不予採取。
　㈢又被告邱依容於前揭時地，在如附表所示文件中，偽造邱郁
    青之署押等事實，業經被告邱依容於警偵訊及本院審理中均
    自白不諱（第31-33、136-137頁；本院卷第59、139頁），
    核與證人邱郁青（見偵卷第49-50、135-139、169-171頁）
    於警偵訊中證述情節相符，是被告前揭自白核與事實吻合。
    此外，復有被告邱依容偽造邱郁青簽名之道路交通事故現場
    圖、臺中市政府警察局第五分局交通分隊道路交通事故談話
    紀錄表、臺中市政府警察局交通事故當事人酒精測定紀錄表
    、臺中市政府警察局道路交通事故當事人登記聯單（見偵卷
    第67、73、81、91頁）在卷足徵
　㈣據上，被告邱依容上開犯行，均洵堪認定，應依法論罪科刑
    。
三、論罪科刑：
　㈠另調（偵）查筆錄，係執行公務之人員依其職責製作之公文
    書，被告或犯罪嫌疑人在筆錄上所為簽名，無非表示認諾其
    陳述內容之用意，並非屬其私人製作之私文書，故冒名應訊
    而在筆錄上偽簽姓名，即與偽造私文書，迥然有別，亦無成
    立行使偽造私文書罪之餘地，僅能論以偽造署押罪，最高法
    院95年度台上字第1331號判決意旨參照。核被告邱依容前揭
    所為，係犯刑法第217條第1項之偽造署押罪及同法第284條
    前段之過失傷害罪。另本件告訴人唐瑞君所受傷害尚有「右
    膝十字韌帶斷裂」，此與原起訴部分核屬同一事實，屬於事
    實擴增，為起訴效力所及，本院自得一併審理判決，此事實
    部分亦為被告所知悉並經告知一併辯論，附此說明。
　㈡被告偽造如附表所示各次之署押行為，基於脫免肇事責任之
    同一目的，於密切接近之時間，在同一空間實施，侵害同一
    法益，各次舉動獨立性極為薄弱，刑法評價上，宜視為數個
    舉動之接續實行，合為包括上一行為，為接續犯，僅論一罪
    即足。
　㈢被告邱依容於上開車禍肇事後，向據報到場處理之員警謊稱
    其為肇事者邱郁青而冒用其姊身分並為應訊，乃為脫免上開
    肇事責任，迄至證人邱郁青於同年9月10日13時9分許，至臺
    中市政府警察局交通警察大隊第五分隊時，經員警告知其遭
    被告邱依容冒用身分乙情並製作警詢筆錄（見偵卷第49頁）
    ，及被告邱依容始於同年9月10日13時22分許，在上開警局
    中，方坦承其於前揭肇事現場時冒用證人邱郁青身分及應訊
    及偽造如附表所示之署押等情，執此，警方在被告邱依容坦
    承其冒用證人邱郁青身分偽造署押之前，已發覺被告邱依容
    上開過失傷害及偽造署押之犯嫌，自無不合刑法第62條前段
    自首減刑要件，且被告邱依容於肇事現場，冒稱其係證人邱
    郁青本人，自難認被告邱依容主觀上對於過失傷害有何接受
    裁判之意願；另臺中市政府警察局交通警察大隊第五分隊員
    警所製作邱依容之道路交通事故肇事人自首情形紀錄表「自
    首情形」欄記載「3.…處理人員前往現場處理肇事人在場，
    並當場成認為肇事人」及「日期」欄記載「110年3月19日」
    等情，核與前揭事證具有重大明顯錯誤，毫無可採，併予說
    明。
　㈣至於公訴人另認被告邱依容過失傷害唐綵蓮部分，亦涉犯刑
    法第284條前段之過失傷害罪嫌，惟被告邱依容與告訴人唐
    綵蓮調解成立，嗣後告訴人唐綵蓮於本院第一審辯論終結前
    ，對被告邱依容撤回告訴，此有本院調解筆錄及撤回告訴狀
    存卷可據，然公訴人認被告邱依容過失傷害唐綵蓮、唐瑞君
    之行為，係一行為觸犯二個同種罪名，為想像競合犯之裁判
    上一罪關係，本院不另為不受理之判決。
　㈤被告前揭所犯2罪，其行為互殊、犯意各別且侵害法益不同，
    應予分論併罰。
　㈥爰審酌被告無犯罪前科之紀錄，有臺灣高等法院被告前案紀
    錄表在卷可查，素行良好，其騎乘甲機車參與道路交通，本
    應遵守交通規範，以維護自身或其他參與交通之人車安全，
    卻未依轉彎車應讓直行車先行之交通規範，貿然左轉彎，以
    致肇事，使搭乘乙機車之告訴人唐瑞君所受有上揭傷害，自
    有過失，並為脫免刑責，冒用其姊身分應訊簽名，所為自有
    不當；並衡酌本件告訴人唐瑞君所搭乘由其姊唐綵蓮所騎乙
    機車，亦未注意車前被告邱依容之車行動態，此經證人唐瑞
    君證述：唐綵蓮當時如有注意，就不會撞到被告邱依容之機
    車，等伊提醒唐綵蓮時已來不及了等語明確（見偵35511號
    卷第170頁），則唐綵蓮於本件車禍事故發生，亦有過失，
    及告訴人唐瑞君之傷害程度，兼斟酌被告邱依容自述之教育
    智識程度、家庭經濟狀況（見本院卷第147頁），暨考量被
    告邱依容與告訴人間因賠償數額落差過大無共識，而未能和
    解或調解成立，此有調解結果報告書及本院公務電話紀錄表
    在卷可佐（見本院卷第107、131頁），及其犯後始終坦承上
    開犯行之良好態度等一切情狀，各量處如主文所示之刑，及
    諭知如易科罰金之折算標準。又本院審酌被告邱依容犯罪手
    段、方式、違反法義務程度、罪責相當性及比例原則等情，
    定如主文所示應執行之刑，並諭知易科罰金之折算標準。
四、沒收部分：
　　卷附被告邱依容於如附表所示文書上偽造「邱郁青」之署押
    各1枚，共4枚，應依刑法第219條規定，不問屬於犯人與否
    ，均宣告沒收。　　
貳、被告唐綵蓮部分：
一、公訴意旨略以：被告唐綵蓮騎乘乙機車搭載唐瑞君，沿臺中
    市北屯區瀋陽北路往大連路方向行駛，行經上開交岔口時，
    應注意車前狀況，並隨時採取必要之安全措施，而依同上之
    道路、天候及號誌等情，亦無不能注意之情事，斯時，由邱
    依容騎乘甲機車行駛於北屯區瀋陽北路由往方向，並在上開
    交岔路口前左轉彎，被告唐綵蓮疏未注意其前方車行動態，
    致甲、乙車相互碰撞，使邱依容受有左小腿挫傷之傷害。因
    認被告唐綵蓮涉犯刑法第284條前段之過失傷害罪嫌。
二、按告訴乃論之罪，其告訴經撤回者，應諭知不受理之判決，
    並得不經言詞辯論為之，此為刑事訴訟法第303條第3款、第
    307條所明定。本件被告唐綵蓮過失傷害邱依容乙節，經檢
    察官以刑法第284條前段之過失傷害罪嫌，提起公訴，依照
    同法第287條規定係屬告訴乃論之罪。茲經被告唐綵蓮與告
    訴人邱依容調解成立，有本院調解筆錄在卷可憑，告訴人邱
    依容於本院第一審辯論終結前，撤回其告訴，有撤回告訴狀
    存卷可據，是以本院對被告唐綵蓮涉犯過失傷害部分，爰不
    經言詞辯論，逕為不受理判決之諭知。
據上論斷，應依刑事訴訟法第299條第1項前段、第303條第3款，
第307條，刑法第217條第1項、第284條前段、第41條第1項前段
、第51條第5款、第219條，刑法施行法第1條之1第1項，判決如
主文。
本案經檢察官林宏昌提起公訴，檢察官黃芝瑋到庭執行職務。
中　　華　　民　　國　　111 　年　　8 　　月　　23　　日
                  刑事第一庭  張德寬
以上正本證明與原本無異。                                如不服本判決應於收受判決後20日內向本院提出上訴書狀，並應敘述具體理由；其未敘述上訴理由者，應於上訴期間屆滿後20日內向本院補提理由書（均須按他造當事人之人數附繕本）「切勿逕送上級法院」。 
告訴人或被害人如不服判決，應備理由具狀向檢察官請求上訴，
上訴期間之計算，以檢察官收受判決正本之日起算。
                      書記官  廖鳳美
中　　華　　民　　國　　111 　年　　8 　　月　　23　　日
附錄本案論罪科刑法條全文：
中華民國刑法第217條
偽造印章、印文或署押，足以生損害於公眾或他人者，處3年以
下有期徒刑。
盜用印章、印文或署押，足以生損害於公眾或他人者，亦同。
中華民國刑法第284條
因過失傷害人者，處1年以下有期徒刑、拘役或10萬元以下罰金
；致重傷者，處3年以下有期徒刑、拘役或30萬元以下罰金。

附表：偽造署押部分
編號 文件名稱 偽造署押 出處 一 道路交通事故現場圖 偽造「邱郁青」簽名一枚 偵35511號卷第67頁 二 臺中市政府警察局第五分局交通分隊道路交通事故談話紀錄表 偽造「邱郁青」簽名一枚 偵35511號第73頁 三 臺中市政府警察局交通事故當事人酒精測定紀錄表（案號263號)上 偽造「邱郁青」簽名一枚 偵35511號第81頁 四 臺中市政府警察局道路交通事故當事人登記聯單（Z000000000） 偽造「邱郁青」簽名一枚 偵35511號第91頁